【裁判字號】    92,訴,385
【裁判日期】    920918
【裁判案由】    搶奪
【裁判全文】
臺灣基隆地方法院刑事判決                          九十二年度訴字第三八五號
    公  訴  人  臺灣基隆地方法院檢察署檢察官
    被      告  丙○○
                戊○○
右列被告因搶奪案件，經檢察官提起公訴（九十二年度偵字第二二四一、二三九五號
），本院判決如左：
    主      文
丙○○、戊○○共同連續意圖為自己不法之所有，而搶奪他人之動產，累犯，各處有
期徒刑參年。
扣案之安全帽貳頂，均沒收。
    事      實
一、丙○○前曾因搶奪案件，經本院於民國八十七年十一月二日，以八十七年度訴字
    第二七三號判處有期徒刑一年六月，經臺灣高等法院於八十八年三月十八日駁回
    其上訴確定，嗣並於八十八年十月二十九日入監執行，於九十年一月二十日假釋
    出監，九十年四月十日假釋期滿未經撤銷假釋，以已執行論。戊○○前曾因違反
    麻醉藥品管理條例案件，經本院於八十七年二月十三日，以八十七年度基簡字第
    七四號判處有期徒刑四月確定，於八十七年四月十六日入監執行，八十七年八月
    十四日執行完畢；又因二度違反毒品危害防制條例案件，經本院分別於八十九年
    八月十六日，以八十九年度簡上字第五九號判處有期徒刑六月確定；於九十年四
    月十日，以八十九年度訴字第七六一號判處有期徒刑一年二月確定，於九十年六
    月十七日再度入監執行，上開二罪刑期接續，於九十二年二月四日縮刑期滿執行
    完畢（五日出監）。乃丙○○、戊○○二人仍不知悔改，僅因一時缺錢花用，即
    萌生搶奪他人財物之意念，並進而共同基於意圖為自己不法所有之概括犯意，先
    於下列(一)部分所列之時、地，竊得如下列(一)部分所示機車乙輛，以之為搶奪他人
    財物時之工具，再於下列(二)至(三)部分所列之時、地，騎乘上開機車，連續為下列
    (二)至(三)之搶奪犯行。嗣則為警於九十二年六月二十六日下午三時十五分許，循線
    在基隆市○○○路北二高匝道口附近查獲，並查扣得其二人所有，供下列搶奪案
    件所用之安全帽二頂；嗣並分別在其二人之陪同下，前往其二人丟棄作案所得物
    品之地點（詳下述），尋獲部分物品：
  (一)於九十二年六月十八日夜間十一時許，戊○○與丙○○二人在基隆市○○街二九
    二號前，適見甲○○所有之ＧＱＸ─一七六號機車停放在該處，竟共同萌生竊取
    機車以之為搶奪他人財物之工具之意念，並推由戊○○以其自備之機車鑰匙乙支
    ，下手竊取上開機車乙輛；得手後，旋即共同將上開機車駛離現場。
  (二)於九十二年六月十九日上午十一時五十分許，由戊○○騎乘上開ＧＱＸ─一七六
    號機車搭載丙○○，並分戴上開經查獲之安全帽二頂，行經基隆市○○○路五十
    九號前，適見己○○一人騎乘腳踏車獨行於路旁，戊○○、丙○○乃認有機可趁
    ；戊○○旋騎乘前揭機車搭載丙○○快速經過己○○騎乘之腳踏車旁，再由丙○○趁機車行經己○○身旁之瞬間，己○○未及防備之機會，出手奪取己○○放置
    在腳踏車前方置物藍內之皮包乙只（內有現金新臺幣（下同）六千元許、郵局提
    款卡三張、華南銀行提款卡乙張、農會提款卡乙張、萬泰銀行信用卡乙張、萬泰
    銀行現金卡乙張、臺新銀行信用卡乙張、ＮＯＫＩＡ行動電話乙支、戒指三只及
    各大賣場之會員卡等物），得手後，迅即騎乘上開機車共同逃逸。嗣上開戒指則
    由其二人共同典當後，連同搶奪所得之現金，朋分花用殆盡；至ＮＯＫＩＡ行動
    電話乙支，則由丙○○交由不知情之高雅雯使用；另其餘搶奪所得之上開物件及
    皮包，則為其二人丟棄在國家新城之產業道路附近。
  (三)於九十二年六月二十二日上午十一時十三分許，由戊○○騎乘上開ＧＱＸ─一七
    六號機車搭載丙○○，並分戴上開經查獲之安全帽二頂，行經基隆市○○路八十
    二號前，適見乙○○一人獨行於路旁，戊○○、丙○○乃認有機可趁；戊○○旋
    騎乘前揭機車搭載丙○○快速經過乙○○身旁，再由丙○○趁機車行經乙○○身
    旁之瞬間，乙○○未及防備之機會，出手奪取乙○○側背在肩上之皮包乙只（內
    有現金八千元許、聯邦銀行提款卡乙只、郵局提款卡乙只、健保卡乙只、臺鐵車
    票、中壢客運車票、小皮包乙個及ＭＯＴＯＲＯＬＡ行動電話乙個等物），得手
    後，迅即騎乘上開機車共同逃逸。嗣上開現金則經其二人朋分花用殆盡；至其餘
    搶奪所得之上開物件及皮包，則為其二人丟棄在東都保齡球館旁。
  (四)於九十二年六月二十五日上午十時十六分許，由戊○○騎乘上開ＧＱＸ─一七六
    號機車搭載丙○○，並分戴上開經查獲之安全帽二頂，行經基隆市○○路一二二
    號前，適見丁○○一人獨行於路旁，戊○○、丙○○乃認有機可趁；戊○○旋騎
    乘前揭機車搭載丙○○快速經過乙○○身旁，再由丙○○趁機車行經丁○○身旁
    之瞬間，丁○○未及防備之機會，出手奪取丁○○側掛在手臂之皮包乙只（內有
    現金五千元許、健保卡三只、身分證乙只、手錶乙支、各大賣場會員卡、收據、
    戶口名簿、鑰匙乙串及ＮＯＫＩＡ行動電話乙支等物），得手後，迅即騎乘上開
    機車共同逃逸。嗣上開現金則經其二人朋分花用殆盡；至其餘搶奪所得之上開物
    件及皮包，則為其二人丟棄在中山二路附近。
二、案經基隆市警察局移送臺灣基隆地方法院檢察署檢察官偵查起訴。
    理      由
一、右揭事實業據被告丙○○、戊○○二人於本院調查、審理時坦承在卷，核與被害
    人甲○○於警詢中；被害人己○○、乙○○、丁○○於警詢及本院調查時；證人
    高雅雯於警詢時陳述之情節相符，且有贓物認領保管收據四只（三紙附於偵查卷
    ；一只附於本院卷）、金飾變賣單據乙只、被告二人行搶時之監視錄影翻拍照片
    二幀、基隆港務警察所車輛尋獲電腦輸入單乙紙在卷及被告所有之安全帽二頂扣
    案可佐，堪認被告自白與事實相符，可以採信。本件事證明確，被告二人共同竊
    盜、搶奪之犯行，洵堪認定。
二、核被告丙○○、戊○○二人所為，均係犯刑法第三百二十條第一項之竊盜罪、第
    三百二十五條第一項之搶奪罪。查被告丙○○、戊○○二人，就右開全部之事實
    ，皆有犯意之聯絡及行為之分擔，均為共同正犯。被告二人前後三次搶奪犯行，
    時間緊接，所犯係構成要件相同之罪名，顯係基於概括犯意反覆為之，為連續犯
    ，應依刑法第五十六條之規定，論以一罪，並加重其刑。被告二人竊取被害人甲○○機車之目的，係為遂其騎機車搶奪被害人己○○、乙○○、丁○○財物之目
    的，所犯上開二罪間，有方法目的之牽連關係，為牽連犯，應從一重之搶奪罪處
    斷；檢察官漏未斟酌此點，而認被告二人所犯上開二罪間，犯意各別，行為互殊
    ，而應予分論併罰所持之論述，容有誤會。末查，被告二人曾有如事實欄所述刑
    之宣告及執行情形，此有臺灣高等法院被告全國前案紀錄表附卷可按，其於有期
    徒刑執行完畢後，五年內再犯本件最重本刑有期徒刑以上之罪，為累犯，應依法
    遞予加重其刑。爰審酌被告二人時值青年，竟不思以正當工作獲取金錢，妄想以
    搶奪之方式不勞而獲，觀念偏差，實不宜輕處，且其二人利用機車行搶之行為，
    稍有不甚，即可能肇致被害人身體之重大傷害，其行為手段所可能產生之危害，
    實難以估量，再衡酌被害人因此心理所遭受之痛苦，亦非短時間所可弭平等一切
    情狀，分別量處如主文所示之刑，以示懲儆。至扣案之安全帽二頂，為被告二人
    所有，供本件犯罪所用之物，此業據被告二人敘明在卷，爰併依刑法第三十八條
    第一項第二款之規定，宣告沒收。
據上論斷，應依刑事訴訟法第二百九十九條第一項，刑法第二十八條、第五十六條、
第三百二十條第一項、第三百二十五條第一項、第五十五條、第四十七條，罰金罰鍰
提高標準條例第一條前段，判決如主文。
本案經檢察官林明志到庭執行職務。
中      華      民      國      九十二      年      九      月   十八   日
                                臺灣基隆地方法院刑事第三庭
                                    審判長  法  官  陳志祥
                                            法  官  王福康
                                            法  官  王慧惠
右正本證明與原本無異。
對於本件判決如有不服，應於收受送達後十日內，向本院提出上訴書狀，上訴於臺灣
高等法院，並按他造當事人之人數附具繕本。
                                            書記官  吳麗雲
中      華      民      國      九十二      年      九      月  二十二  日
附錄論罪法條
刑法第三百二十條第一項：
意圖為自己或第三人不法之所有，而竊取他人之動產者，為竊盜罪，處五年以下有期
徒刑、拘役或五百元以下罰金。
刑法第三百二十五條第一項：
意圖為自己或第三人不法之所有，而搶奪他人之動產者，處六月以上五年以下有期徒
刑。


司法院資訊處製作；財團法人民間司法改革基金會備份。
